【裁判字號】    91,訴,124
【裁判日期】    920214
【裁判案由】    槍砲彈藥刀械管制條例
【裁判全文】
臺灣臺南地方法院刑事判決                          九十一年度訴字第一二四號
    公  訴  人  臺灣台南地方法院檢察署檢察官
    被      告  甲○○  男  三.
右列被告因違反槍砲彈藥刀械管制條例案件，經檢察官提起公訴（九十年度營偵字第
一五七九號），本院判決如左：
    主  文
甲○○未經許可，持有可發射子彈具有殺傷力之改造手槍，處有期徒刑壹年拾月，併
科罰金新臺幣伍萬元，罰金如易服勞役，以新台幣玖佰元即銀元參佰元折算壹日。扣
案之改造四五手槍壹枝（槍枝管制編號0000000000號，含彈匣壹個）沒收
。
    事  實
一、甲○○明知非經主管機關許可，不得非法持有可發射子彈具有殺傷力之改造玩具
    手槍及子彈，竟於民國八十八年八月十七日十六時三十分前之不詳時間及地點，
    以不詳方式取得仿ＣＯＬＴ廠半自動手槍製造之玩具手槍換裝土造金屬槍管改造
    而成之具殺傷力改造四五手槍一枝（槍枝管制編號0000000000，含彈
    匣乙個）及具殺力之子彈二顆，而未經許可無故持有上開改造四五手槍及子彈。
    嗣於八十八年八月十七日十六時三十分許，甲○○駕駛車牌號碼Ｃ七－二五二九
    號自小客車，搭載乙○○（業經檢察官不起訴處分確定）至甲○○位於台南縣學
    甲鎮○○里○○路一之四號租住處時，為警員查獲，並自上開自小客車駕駛座下
    扣得前開改造四五手槍一枝（含彈匣一個）、子彈二顆及空彈殼一顆。
二、案經台南縣警察局學甲分局報請台灣台南地方法院檢察署檢察官偵查起訴。
    理  由
一、訊據被告甲○○固坦承車牌號碼Ｃ七－二五二九號自小客車為伊所駕駛，及搭載
    乙○○前往台南縣學甲鎮○○里○○路一之四號為警查獲之事實，惟矢口否認有
    何違反槍砲彈藥刀械管制條例之犯行，辯稱：是乙○○說要去上址，且當時另有
    謝武龍（即謝明源）在車上，扣案之手槍非伊所有云云。惟查：
（一）扣案之手槍係自被告所駕駛之Ｃ七－二五二九號自小客車駕駛座下查獲，查獲
      時該手槍並無包裏，且子彈已經上膛之事實，業據證人即警員王啟仁於偵訊中
      證述：「當天為了查緝甲○○這一夥的人，我們據線報鎖定李紀弘住處（即台
      南縣學甲鎮○○里○○路一之四號），該處我們半年前也查緝過，因為該處出
      入很複雜，這次我們到現場時發現有一個人進入該屋，我們知道該屋還有法律
      糾紛，應沒有人住才對，所以覺得可疑就過去敲門，正要開門，就發現有人從
      後面窗戶逃跑了，我們看屋內後發現裡面有監視器，因為該屋有二個窗戶，我
      們在查緝時打開一個窗戶往內看，正好看到有一個人從另一個窗戶逃走，我們
      從窗戶進入屋內發現有些槍管等物，我們就在該處埋伏，等一下子，乙○○從
      窗戶要爬進來，我們就立即抓起來，看到甲○○正要走進屋子裡，他可能在窗
      戶邊看見乙○○的拖鞋掉在窗外，感覺不對轉頭要跑，我們就追出去，在這過
      程中沒有第三人一起來。」、「（問：乙○○警訊時有無說另有第三人同行？
      ）沒有。」、「（問：查獲東西當時放在何處？）駕駛座後面，而且槍有上膛
      ，沒有用東西包起來。」（見台灣台南地方法院檢察署八十八年度營偵字第一
      三二三號偵查卷宗第一二二頁至第一二三頁反面八十八年九月三十日偵訊筆錄
      ），並於本院調查時具結證述：「查獲的位置就如同上面照片（即台南縣警察
      局學甲分局學警刑字第一二一六號刑案偵查卷宗所附之刑案現場照片第二頁上
      方）所示，下面照片與上面照片是同一枝槍枝，是查獲後拿到現場裡面所照的
      槍枝全景。」（見本院九十一年十一月二十一日訊問筆錄），而車牌號碼Ｃ七
      －二五二九號自小客車於案發當時確係被告使用等情，並據證人陳秋明於偵查
      中陳明：「我八月十六日租車開了一天，我第二天我當兵抽籤，抽完籤，我哥
      哥把我接回去宜蘭做事，我記得當時已經是黃昏。甲○○那時候在我家，我車
      子交給他開，叫他幫我還車」等語屬實（詳見台灣台南地方法院檢察署九十年
      度營偵字第一五七九號偵查卷宗第二十六頁反面九十年十一月二十八日偵訊筆
      錄），是以，扣案之手槍係於被告使用中之自小客車駕駛座下查獲，且依現場
      查獲照片所示，該槍並無任何外裝包裏，並已上膛，被告又自承當日確實是伊
      駕駛該車無訛，故該手槍顯係被告持有，灼然甚明。
（二）被告雖辯稱當時案外人謝明源亦在車上云云，然此為案外人謝明源所否認（詳
      見台灣台南地方法院檢察署八十八年度營偵字第一三二三號偵查卷宗八十八年
      九月三十日偵訊筆錄），且證人王啟仁業於偵查及本院證述：在查緝過程中並
      無看見第三人前來等語，且證人乙○○亦於警訊中證述：查獲地點是被告藏匿
      使用，當天被告開車載伊去該處拿改造槍枝的槍管，被告叫伊進去拿，他則在
      車上等，伊爬窗進去時為警查獲，被告見伊很久未出去，進來查看而為警追逐
      查獲，扣案之槍枝是被告放的，伊有看見等語甚詳（詳見台南縣警察局學甲分
      局學警刑字第一二一六號刑案偵查卷宗八十八年八月十七日警訊筆錄）。雖證
      人乙○○嗣後翻異前供並附和被告之上開辯解，而於本院證稱：「當時謝明源
      有在車上，我當時有跟值班的檢察官說我是被警察打的，被告是坐在駕駛座，
      而我坐在後座，【謝明源坐在副座】，我車上沒看到被扣案的物品，是在屋內
      被警查獲時才看到的，被警查獲的地點是朋友的家，我當時去載謝明源我們先
      回被告學甲鎮中洲里二十五之五號的住處，我在屋內看電視，謝明源在外面開
      車門不曉得在做什麼，我問他他也沒有告訴我，後來被告ＣＡＬＬ機叫我去載
      他，在路上謝明源才跟我說被警查獲的地點有人在找我，但沒有告訴我誰在找
      我，我載到被告時就換他開車，我們到達被警查獲的地點時，我先進屋我就被
      警抓住了，當時警察就開始打我，被告想說我為何進去那麼久，就進去找我，
      後來警察就對被告開一槍，並對空鳴槍」等語（見本院九十一年四月三十日訊
      問筆錄）。然證人乙○○嗣後所翻異之詞與被告之供述不符，證人乙○○於偵
      查中證述：「（問：你說你去載謝武龍是你開車嗎？）我載他（即謝明源）時
      ，他說他要開，所以我讓他開車，我坐他旁邊，到甲○○處，甲○○說他要開
      車，於是車子就又讓甲○○開，【謝武龍坐後座】」、「．．．【後來謝武龍
      開車載我去載甲○○】，到了該處我下車去找陳昭玉，謝武龍也下車尿尿」（
      見台灣台南地方法院檢察署八十八年度營偵字第一三二三號偵查卷宗第一○四
      頁至第一○五頁反面八十八年九月二十二日偵訊筆錄），被告則供稱：「（問
      ：你們如何相約？）我開車的，我們事先約好他來載，【來時是乙○○開車的
      】，謝武龍先打電話給我約我在學甲鎮同信洛冰果室那邊相等」、「（問：謝
      武龍人在何處？）．．．乙○○下去後都沒有出來，謝武龍說要去找他看看就
      不見了」、「（問：開車來載你是誰？）乙○○，之後換我開車，是乙○○提
      議去找陳昭玉」等語（見上開偵訊筆錄第一○六頁至第一○八頁反面），凡此
      有證人乙○○及被告之偵訊筆錄及本院訊問筆錄可資比對，準此，證人乙○○
      雖於偵查中翻異前供，而迭於嗣後之偵查、及法院審理中均附和被告之說詞，
      改稱案發當天案外人謝明源確實在該自小客車上云云，惟證人乙○○與被告經
      檢察官隔離訊問後，竟對於當天究係何人開車前往搭載被告、及案外人謝明源
      究係如證人乙○○所述「下車尿尿」或被告所稱「去找乙○○」等情節，非但
      相互不一，且證人乙○○於本院調查時，就案外人謝明源當天乘坐自小客車位
      置亦與偵查中證述情節互為矛盾，足見證人乙○○上開證詞，應係迴護被告之
      詞，不足以作為有利被告之認定。
（三）被告雖又辯稱：扣案槍枝業已上膛，怎可能放於駕駛座下行駛而不走火？又警
      員搜索上開車輛時伊並未全程在場陪同，無法排除扣案槍枝為警員栽贓、嫁禍
      ，且查獲當時，警員確實有朝伊開一槍，扣案槍枝亦有走火，警員卻記載「試
      射乙發」等語，顯係造假云云（見本院九十一年十一月二十一日訊問筆錄及被
      告提出之九十一年十二月二日答辯狀）。惟查證人即查獲員警王啟仁於偵查中
      證述：乙○○從窗戶爬進來時即被埋伏警員抓住，嗣被告欲入內查看時，可能
      在窗戶邊發現乙○○的拖鞋掉在窗外，感覺不對勁轉頭要跑，警方就追出去等
      語，已詳如前述，則被告既非於車輛行駛中為員警查獲，被告於等候乙○○之
      際，自有充裕時間將子彈上膛，被告辯稱槍枝業已上膛，怎可能放在駕駛座底
      下行駛乙節，既非不可能，其所辯即難採信。又經本院函詢台南縣警察局學甲
      分局本案在追捕過程中有無使用警槍或槍枝走火一事，該局函覆稱未有使用警
      槍紀錄等情，有台南縣警察局學甲分局函文一紙在卷可查，被告此部分辯解，
      已嫌無據，況查員警於本件緝捕被告之過程中有無不當使用警槍、或未翔實記
      載扣押書之情形，亦屬是否應予行政懲處或另觸犯刑罰之問題，尚與被告是否
      成立本件犯罪無涉。再依證人乙○○於偵查中所證述：「．．．謝武龍有拿一
      包黑色的袋子上車後就放在駕駛座下面腳踏板處，我沒問他那是什麼東西，回
      明吉里二五之五號時他就走出走進，不知在忙什麼．．．」等情（詳見台灣台
      南地方法院檢察署八十八年度營偵字第一三二三號偵查卷宗八十八年九月二十
      二日偵訊筆錄第一○五頁），雖證人乙○○指陳案發當時案外人謝明源亦在車
      上乙節與事實不符而係迴護被告，前已述明，然參酌其上開迴護被告之證詞，
      如渠等所駕駛乘坐之上開自小客車之駕駛座底下，於案發前確實並無放置任何
      可疑物品，而係渠等為警員逮捕後始出現該處，證人乙○○理當極力否認，其
      又豈會為如上之供述？是被告辯稱扣案槍枝可能是警員為績效而放置之辯解亦
      不足為採。
（四）此外，復有改造四五手槍一枝（含彈匣一個）、彈殼一顆及子彈二顆扣案可資
      佐證，而該扣案之手槍經送內政部警政署刑事警察局鑑驗結果，認「1.送鑑改
      造四五手槍壹枝（槍枝管制編號0000000000號），認係以仿ＣＯＬ
      Ｔ廠半自動手槍製造之玩具手槍換裝土造金屬槍管改造而成，機械性能良好，
      認具殺傷力。2.送鑑子彈貳顆，鑑驗情形如下：(1)壹顆，認係玩具槍彈殼加裝
      直徑約８ｍｍ之金屬彈頭及直徑約０．２７吋建築工業用彈（具底火及火藥）
      改造而成，認具殺傷力。(2)壹顆，認係玩具槍彈殼加裝直徑約８ｍｍ之金屬彈
      頭改造而成，經試射，可擊發，認具殺傷力。3.送鑑彈殼壹顆，認係玩具槍金
      屬空彈殼」等情，亦有內政部警政署刑事警察局八十八年九月八日刑鑑字第八
      九三○一號鑑驗通知書乙紙附卷可參（附於台灣台南地方法院檢察署八十八年
      度營偵字第一三二三號偵查卷宗第一二九頁）。綜上，被告所辯，顯係圖卸刑
      責之詞，不足採信，其違反槍砲彈藥刀械管制條例犯行，堪以認定。至本件雖
      無從自被告調查其究如何而持有上揭手槍，惟此不因之影響被告未經許可而無
      故持有該具有殺傷力改造四五手槍之刑責，附此敘明。
二、核被告甲○○未經許可持有上開可發射子彈具有殺傷力改造四五手槍一枝及具殺
    傷之子彈二顆，所為分別係犯槍砲彈藥刀械管制條例第十一條第四項之未經許可
    持有可發射子彈具有殺傷力之改造手槍罪及同條例第十二條第四項之未經許可持
    有子彈罪。被告行為後，槍砲彈藥刀械管制條例歷經八十九年七月五日、九十年
    十一月十四日二次修正，惟查修正前後之該條例第十一條及第十二條各項之法定
    刑度均相同，僅為文字之修正，將第十一條第四項規定未經許可，持有、寄藏或
    意圖販賣而陳列第一項所列「槍枝」者，修正為「槍砲」而已，自應依刑法第二
    條第一項前段之規定，適用裁判時之槍砲彈藥刀械管制條例第十一條第四項、第
    十二條第四項處斷。被告以一持有行為，同時持有上開手槍及子彈，觸犯構成要
    件相異之罪名，為想像競合犯，應依刑法第五十五條前段之規定，從一重之槍砲
    彈藥刀械管制條例第十一條第四項之未經許可持有可發射子彈具有殺傷力之改造
    手槍罪。爰審酌被告非法持有槍彈，嚴重威脅社會治安，然並無造成其他公眾或
    他人之現實惡害，惟被告犯後否認犯行，且將罪責推卸於無辜之第三人，態度非
    佳等一切情狀，量處如主文所示之刑，罰金部分並諭知易服勞役之折算標準，以
    資懲儆。扣案之改造四五手槍一枝（槍枝管制編號0000000000，含彈
    匣一個）及子彈一顆（玩具槍彈殼加裝直徑約８ｍｍ之金屬彈頭及直徑約０．２
    ７吋建築工業用彈）為違禁物，應依刑法第三十八條第一項第一款規定宣告沒收
    。另扣案之子彈一顆（玩具槍彈殼加裝直徑約８ｍｍ之金屬彈頭改造而成），經
    鑑驗機關試射後僅剩餘彈殼，而失其子彈之結構及性能不具殺傷力；扣案彈殼一
    顆，經鑑定結果認不具殺傷力，均非屬違禁物，爰不為沒收之諭知。至於台南縣
    學甲鎮○○里○○路一之四號所查獲之壁釘底火五十七顆，經鑑定結果認不具殺
    傷力，及如附表所示之物（即台灣台南地方法院檢察署八十八年度保管字第二五
    九九號扣押物品清單所列之物），本院查無積極證據可資證明係被告所有，且供
    犯本罪所用之物，亦非屬違禁物，故毋庸為沒收之諭知，併此敘明。
三、另查，槍砲彈藥刀械管制條例於九十年十一月十四日修正公布，並自同年月十六
    日生效，其中第十九條原規定：「犯第七條、第八條、第十條、第十一條、第十
    二條第一項至第三項、第十三條第一項至第三項之罪，經判處有期徒刑者，應於
    刑之執行完畢或赦免後，令入勞動場所，強制工作，其期間為三年。」，修正條
    文中則將本條刪除，比較新舊法結果，以新法較有利於被告，自應適用裁判時即
    修正後之該條例之規定，無庸宣告強制工件之保安處分，附此敘明。
四、末查，被告前於八十八年七月底另因寄藏可發射子彈具有殺傷力之改造玩具手槍
    行為，經本院以八十九年度訴字第一二三號判處一年八月，併科罰金六萬元，並
    於九十年十月二日確定，此有判決及臺灣高等法院被告全國前案紀錄表各一份附
    卷可查，惟上開案件之犯罪構成要件基本事實為受寄代藏手槍，而本案之犯罪構
    成要件基本事實則為持有手槍，核無裁判上一罪之關係，末此敘明。
據上論斷，應依刑事訴訟法第二百九十九條第一項前段，槍砲彈藥刀械管制條例第十
一條第四項、第十二條第四項，刑法第十一條前段、第二條第一項前段、第五十五條
、第四十二條第二項、第三十八條第一項第一款，罰金罰鍰提高標準條例第二條，現
行法規所定貨幣單位折算新台幣條例第二條，判決如主文。
中      華      民      國    九十二    年      二    月      十四      日
                              臺灣臺南地方法院刑事第三庭
                                  審判長  法  官  陳振謙
                                          法  官  朱中和
                              法  官  孫淑玉
右正本證明與原本無異。
如不服本判決，應於判決送達後十日內向本院提出上訴狀（應附繕本）。
                                          書記官  陳月珍
中      華      民      國    九十二    年      二    月      十四      日
附錄本案論罪科刑法條全文：
槍砲彈藥刀械管制條例第十一條第四項
未經許可，持有、寄藏或意圖販賣而陳列第一項所列槍枝者，處一年以上七年以下有
期徒刑，併科新台幣七百萬元以下罰金。
槍砲彈藥刀械管制條例第十二條第四項
未經許可，持有、寄藏或意圖販賣而陳列子彈者，處五年以下有期徒刑，併科新台幣
三百萬元以下罰金。
附表：
  ┌──┬─────────────┬───┬─────────────┐
  │編號│    扣押物品名稱及數量    │編號  │    扣押物品名稱及數量    │
  ├──┼─────────────┼───┼─────────────┤
  │一  │監視器一組                │二    │鑽床一台                  │
  ├──┼─────────────┼───┼─────────────┤
  │三  │砂輪機一台                │四    │固定架一個                │
  ├──┼─────────────┼───┼─────────────┤
  │五  │火柴盒一包                │六    │噴燈一個                  │
  ├──┼─────────────┼───┼─────────────┤
  │七  │瓦斯四瓶                  │八    │噴漆一個                  │
  ├──┼─────────────┼───┼─────────────┤
  │九  │去漬油一個                │十    │鐵條三支                  │
  ├──┼─────────────┼───┼─────────────┤
  │十一│砂輪機磨片十二片          │十二  │小型砂輪機一組            │
  ├──┼─────────────┼───┼─────────────┤
  │十三│鑽孔機一台                │十四  │鉗子六支                  │
  ├──┼─────────────┼───┼─────────────┤
  │十五│鐵槌一支                  │十六  │量尺一支                  │
  ├──┼─────────────┼───┼─────────────┤
  │十七│黏膠棒一支                │十八  │剪刀二支                  │
  ├──┼─────────────┼───┼─────────────┤
  │十九│鑽頭十五顆                │二十  │大小螺絲起子十四支        │
  ├──┼─────────────┼───┼─────────────┤
  │二一│偽造卷一疊                │二二  │小手銬一付                │
  ├──┼─────────────┼───┼─────────────┤
  │二三│硫磺十七包                │二四  │焊槍二支                  │
  ├──┼─────────────┼───┼─────────────┤
  │二五│鋸片二支                  │二六│銼刀四支                  │
  ├──┼─────────────┼───┼─────────────┤
  │二七│磨石一個                  │二八  │刀貝二支                  │
  ├──┼─────────────┼───┼─────────────┤
  │二九│槍枝復進簧三支            │三十  │鋼珠一包                  │
  ├──┼─────────────┼───┼─────────────┤
  │三一│說明書一本                │三二  │潤滑油一瓶                │
  ├──┼─────────────┼───┼─────────────┤
  │三三│槍管（塑膠材質三支、鐵質一│三四  │鐵條四支                  │
  │    │支）                      │      │                          │
  ├──┼─────────────┼───┼─────────────┤
  │三五│小車床一具                │三六  │衣服一件                  │
  ├──┼─────────────┼───┼─────────────┤
  │三七│安非他命吸食器四組        │三八  │分裝包（大、中、小，計一四│
  │    │                          │      │九個）                    │
  └──┴─────────────┴───┴─────────────┘
附錄本案論罪科刑法條全文：
槍砲彈藥刀械管制條例第十一條第四項
未經許可，持有、寄藏或意圖販賣而陳列第一項所列槍枝者，處一年以上七年以下有
期徒刑，併科新台幣七百萬元以下罰金。
槍砲彈藥刀械管制條例第十二條第四項
未經許可，持有、寄藏或意圖販賣而陳列子彈者，處五年以下有期徒刑，併科新台幣
三百萬元以下罰金。


司法院資訊處製作；財團法人民間司法改革基金會備份。
